【裁判字號】    89,交訴,123
【裁判日期】    891218
【裁判案由】    業務過失致死
【裁判全文】
臺灣臺中地方法院刑事判決                        八十九年度交訴字第一二三號
    公  訴  人  臺灣台中地方法院檢察署檢察官
    被      告  甲○○
    選任辯護人  張業照
右列被告因過失致死案件，經檢察官提起公訴 (八十九年度偵字第一二八一一號)，
本院判決如左：
    主  文
甲○○從事業務之人，因業務上之過失致人於死，處有期徒刑壹年貳月。
    事  實
一、甲○○係受僱於優事企業有限公司之司機，駕駛大貨車送貨，為從事駕駛業務之
    人，於民國八十九年六月十三日十五時四十分許，駕駛車牌號碼二Ｇ－一五二號
    自大貨車，由臺中市○○○路往梅川東路方向行駛，途經崇德五路與河北路之設
    有閃光號誌之交岔路口時，原應注意汽車駕駛人，應注意車前狀況，採取必要之
    安全措施；及路口設置閃光黃燈表示「警告」，車輛應減速接近，注意安全，小
    心通過，惟依當時天候雨、日間自然光線、路面濕潤無缺陷、無障礙及視距良好
    等情形，並無不能注意之情事，甲○○竟疏未注意車前狀況及減速慢行，猶以時
    速三十多公里速度行駛通過上揭路口，適有乙○○騎乘車號ＫＢＣ－六二六號機
    車搭載其母親林唐員（二人均有戴安全帽），亦疏未注意行駛至設置閃光紅燈之
    支線道路口，應減速接近，先停止於交岔路口前，讓幹線道優先通行後，認為安
    全時方得續行，而貿然以時速約五、六十公里速度通過該路口，二車因而發生碰
    撞，乙○○、林唐員人車倒地，乙○○因而受有頭部外傷、顱內出血、左第二肋
    骨骨折、恥骨骨折之傷害，林唐員則因外傷性休克、顱內出血，經送醫不治死亡
    。甲○○見肇事後，隨即報警，自首犯罪，而接受裁判。
二、案經告訴人乙○○、丙○○、丁○告訴及臺中市警察局第五分局報請台灣台中地
    方法院檢察署檢察官相驗後偵查起訴。
    理  由
一、訊據被告甲○○固坦承於前開時地駕駛大貨車與告訴人乙○○騎乘之機車發生車
    禍等情不諱，惟否認有何過失致死犯行，辯稱：伊之速度三十多公里，且伊行向
    為閃光黃燈，對方機車時速為五、六十公里，伊看到對方有按喇叭警示，然要煞
    車已經來不及等語。經查：
（一）、前開犯罪事實，業經警員到場處理，並製有道路交通事故調查報告表及現場
        照片附卷可稽。又被害人林唐員確係因本件車禍受傷死亡，亦經台灣台中地
        方法院檢察署檢察官督同法醫師相驗屬實，製有勘驗筆錄、相驗屍體證明書
        、驗斷書附卷可憑。另告訴人乙○○受傷一節，亦有診斷證明書在卷可佐。
（二）、按汽車行車速度，須依標誌之規定，無標誌者，在市區道路，時速不得超過
        四十公里；且因雨霧致視線不清時，應減速慢行；汽車行駛時，駕駛人應注
        意車前狀況，並隨時採取必要之安全措施；閃光黃燈表示「警告」，車輛應
        減速接近，注意安全，小心通過；閃光紅燈表示「停車再開」，車輛應減速
        接近，先停止於交岔路口前，讓幹道車優先通行後，認為安全時，方得續行
        。道路交通安全規則第九十三條第一項第一、四款及第九十四條第三項、道
        路交通標誌標線號誌設置規則第二一一條第一項第一款定有明文。查，本件
        被告行向為於閃光黃燈，係幹線道車，告訴人行向為閃光紅燈，係支線道車
        等情，業據被告供陳在卷，並載明於卷附台中市○○○道路交通事故調查報
        告表事故現場圖，又肇事路段速限時速四十公里一節，亦記明於前揭道路交
        通事故調查報告表。另證人即被告隨車助手陳文杰於警訊證稱：當時我們行
        經路口，看見機車約在左方十公尺時，司機甲○○即按鳴喇叭、踩煞車，這
        時乙○○超過前面機車後，來不及煞車就撞上了。當時貨車車速約三十五公
        里左右，機車約五十至六十公里等語明確。核與被告供稱：當天下雨、雨勢
        很大，我過斑馬線就看到他們從左側路口斑馬線超越前車出來，我按喇叭煞
        車已經來不及等情相符。是告訴人乙○○雖指述其騎乘機車業已通過路中心
        ，被告未讓車為肇事原因云云，然本件依肇事後二車停放位置觀之，均已過
        路口中心線，又機車刮地痕雖過路口中心處，然該刮地痕為機車倒地後之擦
        痕，並不足憑以確認當時機車確已過路口中心線，且被告及證人陳文杰均陳
        述於大貨車進入路口時，告訴人乙○○騎乘之機車猶在左側，是機車應尚未
        進入路口中心線，且機車係以時速五、六十公里超速行駛，其進入路口之初
        未先停讓繼續行駛，係駛至路口中心附近遭撞，亦未足證明被告欲進入路口
        時，告訴人乙○○騎乘之機車已通過路口中心處，而認告訴人之機車有絕對
        優先路權。從而，本件告訴人乙○○騎乘機車行經設置閃光紅燈號誌之路口
        ，未停車再開，讓幹道車優先通行，確亦有過失。
（三）、告訴人乙○○騎乘機車行經設置閃光紅燈號誌之路口，未停車再開讓幹道車
        優先通行，固有過失。然被告行經設有閃光黃燈號誌之路口，本應注意車前
        狀況，減速慢行小心通過，其依當時情形並無不能注意情事，仍疏未注意，
        貿然通過該路口，因而肇事並致告訴人受傷，其有過失甚明。且本件經送臺
        灣省台中市區車輛行車事故鑑定委員會鑑定，亦認：告訴人乙○○駕駛自小
        客車行至閃紅燈號誌路口未讓幹道車先行為肇事主因，與孫志明駕駛自小客
        車行經閃黃燈號誌路口未減速而超速行駛，為肇事次因，有該委員會八十九
        年十月二十七日中市鑑字第八九○五八六號函在卷可稽。是被告忽略當時天
        雨應減速慢行，且其幹道車仍應盡之注意義務，僅執告訴人乙○○未讓車一
        節而辯稱無過失云云，尚不足採。
（四）、綜上，被告應注意能注意，竟疏未注意而致肇車禍，其有過失甚為顯然，且
        其過失行為與告訴人乙○○所受傷害及被害人林唐員死亡間，均具有相當因
        果關係，至於告訴人乙○○行車雖亦有過失，惟此無解免被告之過失責任，
        是被告之過失犯行，事證明確，洵堪認定。
二、被告為大貨車司機，係從事業務之人，其於執行業務中肇事致人於死及受傷，核
    其所為，係犯刑法第二百八十四條第二項前段業務過失傷害罪、第二百七十六條
    第二項業務過失致人於死罪。被告一行為觸犯上開二罪名，為想像競合犯，應從
    一重之業務過失致死罪論處。又被告於肇事後即向警報案接受偵訊，業據被告陳
    明在卷，並有相驗案件初步調查報告表、道路交通事故調查報告表各一份可按，
    為對於未發覺之罪而受裁判，應依刑法第六十二條前段自首之規定，減輕其刑。
    爰審酌被告、告訴人乙○○之過失程度，告訴人乙○○所受之傷害，被害人林唐
    員因本件車禍死亡所生之損害，被告現尚未能與告訴人等達成和解，及其犯後態
    度等一切情狀，量處如主文所示之刑。
據上論斷，應依刑事訴訟法第二百九十九條第一項前段，刑法第二百七十六條第二項
、第二百八十四條第二項前段、第五十五條、第六十二條前段，罰金罰鍰提高標準條
例第一條前段，判決如主文。
中      華      民      國      八十九      年    十二    月    十八    日
                                      臺灣臺中地方法院交通法庭
                                          法  官  陳淑芳
右正本證明與原本無異。
如不服本判決，應於判決送達後十日內，向本院提出上訴狀。
                                          書記官
中      華      民      國      八十九      年    十二    月    廿一    日
附錄法條：
中華民國刑法第二百七十六條
(過失致死罪)
因過失致人於死者，處二年以下有期徒刑、拘役或二千元以下罰金。
從事業務之人，因業務上之過失犯前項之罪者，處五年以下有期徒刑或拘役，得併科
三千元以下罰金。
中華民國刑法第二百八十四條
從事業務之人，因業務上之過失傷害人者，處一年以下有期徒刑、拘役或一千元以下
罰金，致重傷者，處三年以下有期徒刑、拘役或二千元以下罰金。


司法院資訊處製作；財團法人民間司法改革基金會備份。
